高雄高等行政法院簡易判決　　　　　　　　　　　　 九十一年度簡字第一二三號
　　原　　　告　李榮撰即榮冠土木包工業
　　被　　　告　臺南市稅捐稽徵處
　　代　表　人　甲○○處長
　　訴訟代理人　乙○○
右當事人間因營業稅事件，原告不服財政部中華民國九十一年一月三日台財訴字第０
九０００五四九九四號訴願決定，提起行政訴訟。本院判決如左：
　　主  文
原告之訴駁回。
訴訟費用由原告負擔。
    事實及理由
一、緣原告依法為使用統一發票之商號，其於民國（下同）八十八年十二月二十五日
    向南都汽車股份有限公司（下稱南都公司）購買車號Ｙ九—九四一八號自用小客
    車乙輛，取得統一發票（編號：ＹＡ00000000號）一張，進貨金額新台
    幣（下同）九五一、四二九元，稅額四七、五七一元，並於八十九年一月十五日
    向被告申報進項稅額扣抵銷項稅額；惟該項貨物之進項稅額依法不得扣抵銷項稅
    額，經被告查獲，審核違章成立，因原告業於裁罰處分核定前補報並補繳稅款，
    及以書面承認違章事實，被告乃依行為時營業稅法第五十一條第五款規定，按所
    漏稅額處二倍罰鍰計九五、一００元（計至百元止）。原告不服，申經復查結果
    ，未獲變更；提起訴願，亦遭決定駁回；遂提起本件行政訴訟。
二、原告起訴意旨略以：(一)財政部八十四年六月二十九日台財稅字第八四一六三０一
    一四號函規定，營業人違反營業稅法第十九條第一項第五款規定，以不得扣抵之
    進項憑證申報扣抵銷項稅額者，除補稅外，可否免按同法第五十一條第五款規定
    處以罰鍰，應依司法院釋字第三三七號意旨辦理。又營業人虛報進項稅額結果，
    有無發生逃漏稅款，參照財政部八十五年二月七日台財稅第八五一八九四二五一
    號函說明二，應依下列原則認定：１、違章行為發生日起至查獲（調查基準日）
    以前各期之期末累積留抵稅額，如大於或等於虛報之進項稅額者，則實際並未造
    成逃漏稅款，‧‧‧免按營業稅法第五十一條第五款規定處罰。２、違章行為自
    發生日起至查獲日（調查基準日）以前各期中，任何一期之期末累積留抵稅額，
    如小於所虛報之進項稅額者，‧‧‧應就查獲前各期實際抵繳扣抵數予以加總計
    算漏稅額，按營業稅法第五十一條第五款規定處罰。(二)按「納稅義務人自動向稅
    捐稽徵機關補報並補繳所漏稅款者，凡屬未經檢舉、未經稽徵機關或財政部指定
    之調查人員進行調查之案件，左列之處罰一律免除；其涉及刑事責任者，並得免
    除其刑：１、本法第四十一條至四十五條之處罰。２、各稅法所定關於逃漏稅之
    處罰。前項補繳之稅款，應自該項稅捐原繳納期限截止之次日起，至補繳之日止
    ，就補繳之應納稅捐，依原應繳稅款期間屆滿之日郵政儲金匯業局之一年期定期
    存款利率按日加計利息，一併徵收。」為稅捐稽徵法第四十八條之一所明定。前
    揭財政部函說明二（二）實有違反前揭法條意旨，查違章行為發生當時即已造成
    逃漏稅款，至其被查獲日（調查基準日）之累積留抵稅額如小於所虛報之進項稅
    額者，亦即查獲違章行為時之漏稅額不能再享受補報補繳免罰之免責權，而財政
    部所謂「應就查獲前各期實際抵繳數予以加總計算漏稅額」。此可由原告在被告
    查獲漏稅額四七、五七一元之前，事經一年多前後七期申報銷售額與稅額申報書
    ，其每期因留底稅額不同而異漏稅額，亦即違章行為發生時申報八十八年十一、
    十二月當期漏稅額為一、一九二元，如在申報八十九年一、二月當期查獲漏稅額
    則為二九五元，如在申報八十九年三、四月或五、六月當期查獲則無漏稅額，如
    在申報八十九年七、八月，九、十月，十一、十二月各期查獲，則漏稅額分別為
    八、九七九元，一八、五七九元，四七，五七一元。(三)原告於八十九年一月十五
    日申報八十八年十一、十二月當期時已併案檢送不得扣抵之進項發票ＹＡ000
    00000號一張，被告受理後，不但未即時指正該進項憑證不得扣抵銷項，而
    遲至九十年四月二十四日作為調查基準日，以八十九年十一月、十二月當期漏稅
    額四七、五七一元為準處罰，期間長達一年多。此種因選擇不同查獲日期而有不
    同漏稅額之計算規定，實有違反課稅公平、穩定原則，甚至會被有心人士利用作
    為牟取不法利益之機會，是一種不合時宜之法令規定。(四)依法應由納稅義務人申
    報繳納之稅捐，如非故意以詐欺或其他不正方法逃漏稅捐，且已在規定期間內申
    報者，依稅捐稽徵法第二十一條、第二十二條規定，其稅捐之核課期間自申報日
    起五年，在核課期間發現應徵之稅捐固得依法補徵或並處罰之。被告以九十年四
    月二十四日為調查基準日，故尚屬核課期間範圍，自得依法補稅並處罰；惟其所
    謂「發現應徵之稅捐」，本件不得扣抵之進項憑證既已在八十九年一月十五日申
    報八十八年十一、十二月檢送在案，受理之被告當即已發現，則逃漏稅捐僅有一
    、一九二元。又依據最高行政法院九十年判字第二０三三號判決，對相同案情之
    全家便利商店股份有限公司，僅按所漏稅額處以一倍罰鍰；且該案原告虛報進項
    稅額自違章行為發生日至查獲日，僅六個月又二十三日，而本件竟拖延一年三個
    月，因時間拖長而被查獲漏稅額四七、五七一元。若被告能適時查獲，則無漏稅
    額之處罰可言。由前述可見，違章證物既已申報，稽徵機關怠於察覺，事後再以
    有漏稅額時做為查獲日加以處罰，營業人何其無辜。(五)本件原告因不明法令之規
    定，致誤將購買自用小客車之進項稅額扣抵銷項稅額，與前開最高行政法院九十
    年判字第二０三三號判決之情形相同，如無法以行為時所漏稅額一、一九二元為
    基準處罰者，則其漏稅額已於罰鍰處分核定前補報並補繳稅款，可否爰用前開行
    政救濟案例，依稅務違章案件裁罰金額或倍數參考表使用須知四「本表訂定之裁
    罰金額或倍數未達稅法之最高限或最低限，而違章情節重大或較輕者，乃得加重
    或減輕其罰，至稅法之最高限或最低限為止，惟應於審查報告敘明其加重或減輕
    之理由」之規定，將原處分按所漏額處兩倍罰鍰仍屬過重，爰審酌原告漏稅情節
    並已補繳稅款在案，將原處分撤銷，改按所漏稅額處一倍罰鍰云云，並求為判決
    將訴願決定、復查決定及原處分均撤銷。被告則以：(一)本案違章行為發生日為八
    十九年一月十五日，虛報進項稅額四七、五七一元，查獲日為九十年四月二十四
    日，期間各期期末累積留抵稅額及發生之實際扣抵數分別如下：八十八年十一、
    十二月累積留抵四六、三七九元，扣抵數一、一九二元，八十九年一、二月累積
    留抵四七、二七六元，扣抵數二九五元，八十九年三、四月累積留抵數四八、一
    七四元，扣抵數０元，八十九年五、六月累積留抵四八、九二三元，扣抵數０元
    ，八十九年七、八月累積留抵數三八、五九二元、扣抵數八、九七九元，八十九
    年九、十月累積留抵數二八、九九二元，扣抵數一八、五七九元，八十九年十一
    、十二月累積留抵數０元，扣抵數四七、五七一元，九十年一、二月累積留抵數
    七七三元，扣抵數四六、七九八元，因期間有六期期末累積留抵稅額小於虛報之
    進項稅額，依財政部八十五年二月七日台財稅第八五一八九四二五一號函釋規定
    ，合計其各期實際扣抵數所算得之漏稅額為虛報進項稅額全數四七、五七一元，
    並無違誤；又稅捐稽徵法第二十一條、第二十二條有關核課期間之規定，本案該
    進項發票於八十九年一月十五日向被告申報扣抵銷項稅額，自申報日八十九年一
    月十五日起算五年，其核課期間至九十四年一月十四日止，被告於九十年四月二
    十四日查獲，尚屬核課期間範圍之內，所查獲之違章事實，自應依法補稅並處罰
    。基此，原處分依規定計得之漏稅額按行為時營業稅法第五十一條第五款裁處，
    亦無不合。(二)原告引述最高行政法院九十年度判字第二０三三號全家便利商店股
    份有限公司判決，要求被告改以處漏稅額一倍裁處乙事，查其判決主文乃係駁回
    原告之訴之判決，對原告並無實益，且該案事實經過乃係涉稅額調整值計算錯誤
    致溢繳稅額之情事，與本案不相同，自無參考之必要，而被告就本案審酌，亦無
    「稅務違章案件裁罰金額或倍數參考表使用須知」第四點違章情節輕微減輕其罰
    之適用。再查本處裁處二倍罰鍰，係屬在法律規定罰鍰倍數範圍內行政裁量權之
    行使，因財政部訂定是項稅務違章案件裁罰金額或倍數參考表時，已就違章情節
    及危害性予以衡量，比例原則及平等原則業已顧及，就本案之情節並無情輕法重
    應予減輕其罰之特殊情況，被告予以引用該表，並無逾越權限或濫用權力情事，
    是原告主張減輕裁罰倍數之說，並無理由等語置辯，並請求判決駁回原告之訴。
三、按「營業人有左列進項稅額，不得扣抵銷項稅額：‧‧‧五、自用乘人小汽車。
    」「納稅義務人，有左列情形之一者，除追繳稅款外，按所漏稅額處一倍至十倍
    罰鍰，並得停止其營業：‧‧‧五、虛報進項稅額者。」及「本法第五十一條第
    五款所定虛報進項稅額，包括依本法規定不得扣抵之進項稅額、無進貨事實及偽
    造變造憑證之進項稅額而申報退抵稅額者。本法第五十一條第一款至第六款之漏
    稅額，依左列規定認定之：‧‧‧二、第五款，以經主管稽徵機關查獲因虛報進
    項稅額而實際逃漏之稅款為漏稅額。」分別為行為時營業稅法第十九條第一項第
    五款、第五十一條第五款及同法施行細則第五十二條第一項及第二項第二款所明
    定。次按「營業人虛報進項稅額，如經查明該虛報之稅額自違章行為發生日起至
    查獲日（調查基準日）止，實際僅虛增累積留抵稅額而尚未辦理扣抵或退稅，不
    發生逃漏稅款者，免按營業稅法第五十一條第五款規定處罰；否則應以其實際辦
    理扣抵或退稅之稅額為逃漏稅額，依法處罰。說明：二、查納稅義務人有虛報進
    項稅額並因而逃漏稅款者，始得據以依營業稅法第五十一條第五款規定追繳稅款
    及處罰；其漏稅額係以經主管稽徵機關查獲因虛報進項稅額而實際逃漏之稅額認
    定之，為司法院大法官議決釋字第三三七號解釋及營業稅法施行細則第五十二條
    第二項所明定。至有關營業人虛報進項稅額之結果，有無逃漏稅款，應依下列原
    則認定：(一)違章行為發生日起至查獲日（調查基準日）以前各期之期末累積留抵
    稅額，如均大於或等於虛報之進項稅額者，則實際並未造成逃漏稅款，‧‧‧(二)
    違章行為發生日起至查獲日（調查基準日）以前各期之中，任何一期之期末累積
    留抵稅額如小於所虛報之進項稅額者，則已發生以虛報進項稅額扣抵銷項稅額之
    情事，應就查獲前各期實際扣抵數予以加總計算漏稅額，按營業稅法第五十一條
    第五款規定處罰」財政部八十五年二月七日台財稅第八五一八九四二五一號函釋
    有案。再按「稅捐之核課期間，依左列規定：一、依法應由納稅義務人申報繳納
    之稅捐，已在規定期間內申報，且無故意以詐欺或其他不正當方法逃漏稅捐者，
    其核課期間為五年。‧‧‧三、未於規定期間內申報，或故意以詐欺或其他不正
    當方法逃漏稅捐者，其核課期間為七年。在前項核課期間內，經另行發現應徵之
    稅捐者，仍應依法補徵或並予處罰；‧‧‧」「前條第一項核課期間之起算，依
    左列規定：一、依法應由納稅義務人申報繳納之稅捐，已在規定期間內申報者，
    自申報日起算。‧‧‧」亦為稅捐稽徵法第二十一條、第二十二條第一款所明定
    。
四、本件原告於八十八年十二月二十五日向南都公司購買自用小客車，取得統一發票
    （編號：ＹＡ00000000號）一張，進貨金額九五一、四二九元，稅額四
    七、五七一元，依行為時營業稅法第十九條第一項第五款規定，為不可扣抵銷項
    稅額之進項憑證，原告於八十九年一月十五日申報八十八年十一月至十二月營業
    人銷售額與稅額申報書時，將之提出申報進項稅額扣抵銷項稅額，致逃漏稅額四
    七、五七一元，被告乃以其違章事證明確，因已於裁罰處分核定前補報並補繳稅
    款，及以書面承認違章事實，乃依行為時營業稅法第五十一條第五款規定，按所
    漏稅額處以二倍罰鍰計九五、一００元（計至百元止）之事實，有台南市稅捐稽
    徵處營業稅繳款書影本、原告承諾書附於原卷可稽，並為兩造所不爭執，洵堪認
    定。
五、經查，本件原告違章行為發生日為八十九年一月十五日，虛報進項稅額四七、五
    七一元，被告查獲日期為九十年四月二十四日，期間各期期末累積留抵稅額及發
    生之實際扣抵數分別如下：八十八年十一、十二月累積留抵四六、三七九元，扣
    抵數一、一九二元，八十九年一、二月累積留抵四七、二七六元，扣抵數二九五
    元，八十九年三、四月累積留抵數四八、一七四元，扣抵數０元，八十九年五、
    六月累積留抵四八、九二三元，扣抵數０元，八十九年七、八月累積留抵數三八
    、五九二元、扣抵數八、九七九元，八十九年九、十月累積留抵數二八、九九二
    元，扣抵數一八、五七九元，八十九年十一、十二月累積留抵數０元，扣抵數四
    七、五七一元，九十年一、二月累積留抵數七七三元，扣抵數四六、七九八元，
    此有八十八年十一月至十二月、八十九年一至十二月份台南市營業人銷售額與稅
    額申報書附卷可稽，且為原告所不爭。期間有六期期末累積留抵稅額小於虛報之
    進項稅額，依前揭財政部八十五年二月七日台財稅第八五一八九四二五一號函釋
    規定，合計其各期實際扣抵數所算得之漏稅額為虛報進項稅額全數四七、五七一
    元；又原告於八十九年一月十五日向被告申報扣抵銷項稅額，自申報日八十九年
    一月十五日起算五年，其核課期間應至九十四年一月十四日止，被告於九十年四
    月二十四日查獲原告上開違章行為，依稅捐稽徵法第二十一、二十二條規定，尚
    於核課期間範圍之內，所查獲之違章事實，自應依法補稅並處罰，是被告依規定
    計得之漏稅額按行為時營業稅法第五十一條第五款裁處，於法即屬有據。原告主
    張本件不得扣抵之進項憑證於八十九年一月十五日申報，被告於受理當即已發現
    ，應僅逃漏稅捐一、一九二元，且被告因選擇不同查獲日期而有不同漏稅額之計
    算規定，實有違反課稅公平、穩定原則云云，並不可採。
六、次查，稅務案件需經過稅額調整值計算方式個別判斷，本件原告違章行為如前所
    述，而行為時營業稅法第五十一條規定，係按所漏稅額處一倍至十倍罰鍰，被告
    科處原告二倍罰鍰，仍屬法律規定罰鍰倍數範圍內行政裁量權之行使，蓋財政部
    訂定是項稅務違章案件裁罰金額或倍數參考表時，已就違章情節及危害性予以衡
    量，比例原則及平等原則業已顧及，就本案之情節並無情輕法重應予減輕其罰之
    特殊情況，被告予以引用該表，並無逾越權限或濫用權力情事；至所引最高行政
    法院九十年度判字第二０三三號判決，係屬個案，自無拘束本案之效力。是原告
    主張應以一倍裁罰，亦無理由。
七、綜上所述，原告於八十八年十二月二十五日向南都公司購買車號Ｙ九—九四一八
    號自用小客車乙輛，取得統一發票（編號：ＹＡ00000000號）一張，進
    貨金額九五一、四二九元，稅額四七、五七一元。嗣於八十九年一月十五日向被
    告申報進項稅額扣抵銷項稅額，因該項貨物之進項稅額依法不得扣抵銷項稅額，
    被告審核違章成立，且原告業於裁罰處分核定前補報並補繳稅款，及以書面承認
    違章事實，被告乃依行為時營業稅法第五十一條第五款規定，按所漏稅額處二倍
    罰鍰計九五、一００元（計至百元止），並無違誤；復查決定及訴願決定均予維
    持，亦無不合；原告提起本件訴訟，求為撤銷，為無理由，應予駁回。爰不經言
    詞辯論為之。
八、據上論結，本件原告之訴為無理由，依行政訴訟法第二百三十三條第一項、第二
    百三十六條、第一百九十五條第一項後段、第九十八條第三項前段，判決如主文
    。
中　　　華　　　民　　　國    九十一　　年　  　六　　　月　　二十八　　日
                              高雄高等行政法院第三庭
     　   　　　　　　　　　　　          法      官   戴見草
右為正本係照原本作成。
如不服本判決，應於送達後二十日內，向本院提出上訴狀並表明上訴理由，如於本判
決宣示後送達前提起上訴者，應於判決送達後二十日內補提上訴理由書（須按他造當
事人人數附繕本）。
提起上訴應預繳送達用雙掛號郵票七份（每份三十四元）。
中　　　華　　　民　　　國    九十一　　年　  　六　　　月　　二十八　　日
                                          法院書記官   嚴寶明
附註：
行政訴訟法第二百三十五條（第一項、第二項）：
對於適用簡易程序之裁判提起上訴或抗告，須經最高行政法院之許可。
前項許可，以訴訟事件所涉及之法律見解具有原則性者為限。
